【裁判字號】    89,訴,178
【裁判日期】    890320
【裁判案由】    業務過失致死
【裁判全文】
臺灣桃園地方法院刑事判決                          八十九年度訴字第一七八號
    公  訴  人  臺灣桃園地方法院檢察署檢察官
    被      告  丁○○
    選任辯護人  丙○○律師
右列被告因業務過失致死案件，經檢察官提起公訴（八十八年度偵字第七六五四號）
，本院判決如左：
    主  文
丁○○無罪。
    理  由
一、公訴意旨略以：被告丁○○為從事營造業務之人，其向戊○○承攬座落於桃園縣
    中壢市○○○街四三號五樓屋頂突出物增建工程，復將敷壁及貼瓷磚部分轉包於
    乙○○（違反勞工安全衛生法另由本院判決確定）、楊文星承作，乙○○則僱用
    吳順賢、劉明癸為該項工程之泥水工。被告為供給工作環境之定作人，應善盡定
    作人責任，注意吳順賢、劉明癸在高度二公尺以上之高處作業，有墜落之餘，應
    在施工架四周設置扶手護欄及繫掛安全帶等防止墜落之設備，以防範一切災害及
    意外危險之發生。詎於民國八十七年一月三日上午八時許，吳順賢、劉明癸於離
    地面十五公尺高之施工架上從事粉刷作業時，被告竟應注意能注意而疏未注意於
    施工架四周設置扶手護欄或安全帶，致吳順賢、劉明癸因施工架腳踏椼與立柱、
    橫檔之連接及交叉部分未紮結固定，致重心失穩自施工架上跌落，腦挫傷致死。
    因認被告涉有刑法第二百七十六條第二項之業務過失致死罪嫌。
二、公訴人認定被告有前開犯行主要論據係以：前揭被告犯罪事實與告訴人甲○○（
    吳順賢之姐）指訴相符，且吳順賢、劉明癸因上開事故死亡之事實業經台灣桃園
    地方法院檢察署檢察官督同法醫師相驗屬實，製有勘驗筆錄、相驗屍體證明書、
    驗斷書附卷可考。又，事發現場確無護欄、安全帶等安全設施，有現場照片在卷
    足憑，吳順賢、劉明癸在被告提供之工作環境工作，被告應注意於工地作好一切
    安全措施，依當時情況，非不能注意，竟疏未注意於工作架上設置安全設施，被
    告顯有過失。訊據被告則辯稱：其為屋主及起造人，並非工程承攬人；且工作環
    境之供給及相關工程上安全事項並非被告所應負責，本件施工架是否紮結牢靠及
    是否設有扶手、護欄等安全設施均應由施工架紮結工程人員及監工人員負責；再
    者，縱被告有設置安全設施之義務，本件事故發生係因施工架腳踏椼與立柱、橫
    檔之連接及交叉部分未紮結固定，致吳順賢、劉明癸重心失穩跌落死亡，與設置
    扶手、護欄等安全設施之有無並無直接因果關係，其未盡義務，仍與本件意外無
    涉等語。
三、按：犯罪事實應依證據認定之，無證據不得定其犯罪事實。又不能證明被告犯罪
    者，應諭知無罪之判決。刑事訴訟法第一百五十四條、第三百○一條第一項分別
    定有明文。
四、經查：（一）被告丁○○與戊○○係兄弟關係並共同為本件增建工程之起造人，
    業據戊○○於偵審中證述詳實，復有桃園縣政府工務局建造執照在卷可稽，是本
    件工程並非被告向戊○○所承攬，公訴人所認有誤，合先敘明。另據證人乙○○
    於偵查時證稱：「當時工程由楊文星承攬，但作不完，一開始我就一起作，包括
    原建築物部分都是我與楊文星去承攬。」「死者是我們雇用，按實際工作日計酬
    」，及證人楊文星於偵查時亦證稱：「我與乙○○合包此工程，吳順賢、劉明癸
    是乙○○找的工人」，可見被告、戊○○係將本件工程包由乙○○及楊文星承攬
    ，而被害人吳順賢、劉明癸則係乙○○所僱傭。再依北區勞工安全檢查所檢查員
    詹壬畜於偵查時所證：「因吳先生（指乙○○）提供死者按日計酬，才認定雇主
    是乙○○而非丁○○。」及本院八十七年度易字第二一三一號判決確定，乙○○
    於本件事實中係被害人等之雇主，而有違反勞工安全衛生法之犯行，是被告丁○○並非被害人等之雇主應無庸疑。（二）勞工安全衛生法第五條規定雇主應提供
    符合標準之必要安全衛生設備，其立法意旨係因僱傭關係中，勞工受雇主直接之
    指揮監督，經濟力量及技術獨立性薄弱，對工作場所及工作條件極少有商榷空間
    ，為保護其安全及健康，特對最了解其工作性質、所需環境、並有專業能力適時
    提供保護之雇主課以法定義務。相對而言，單純之工程定作人則因不具有上述雇
    主特性，雖非可完全免除其提供安全工作場所之注意義務，但在勞工保護之層面
    應有不同程度的要求。職是，被告既僅係本件工程之定作人，依其對於勞工實際
    工作之監督維護可能性判斷，其所負注意義務自應限於提供安全之原始工作場所
    ，並對於工作人員對環境之要求為適當之處置反應。詳言之，因被告及鍾為鉉交
    由乙○○、楊文星承包之工程係於空地興建住宅再加蓋，此經戊○○於審理時證
    述甚詳，且為同日在庭之乙○○所不否認，被告即僅須保證該空地並無有害建築
    施工人員安全健康之問題，至工程進行中施工架之搭設及安全設備配置是否齊全
    ，因被告並非相關專業人士，實難對其課以主動發現問題加以處理之義務。再查
    本件事故原因係被害人等所立之腳踏椼與立柱、橫檔之連接交叉部份未紮結固定
    ，以致放置其上之踏板掉落肇事，而該腳踏椼經乙○○於偵審中一再自承係其發
    現原施工架腳踏椼間隔過大無法放置踏板而自行放置，且其認為一般不會晃動所
    以並未加以紮結，可見乙○○於施工前即已發現原施工架存有不適工作之缺失，
    但其基於經驗認此為常見且可自行解決之情形，並未向被告反應而自行處理，據
    此實難謂被告於提供施工架方面有何疏未注意之處。綜上所論，被告於本件事故
    之發生，並無應注意能注意而疏未注意之過失情形，前開辯解，應堪採信。此外
    復查無其他積極證據，足認被告確有公訴人所指之犯行，不能證明被告犯罪，依
    法應諭知無罪之判決。
據上論斷，應依刑事訴訟法第三百零一條第一項判決如主文。
本案經檢察官何嘉仁到庭執行職務
中      華      民      國      八十九      年      三    月    二十    日
                                  臺灣桃園地方法院刑事第一庭
                                          法  官 潘  政  宏
右正本證明與原本無異。
如不服本判決，應於判決送達後十日內向本院提出上訴狀( 應附繕本 )，上訴於
臺灣高等法院。
                                    書記官   游  誼
中        華        民        國   八十九   年   三   月    二十七    日


司法院資訊處製作；財團法人民間司法改革基金會備份。
